【裁判字號】    92,訴,746
【裁判日期】    921231
【裁判案由】    債務人異議之訴
【裁判全文】
臺灣臺南地方法院民事判決  九十二年度訴字第七四六號
    原      告  丙○○
    訴訟代理人  丁○○
    被      告  甲○○
    訴訟代理人  乙○
右當事人間請求債務人異議之訴事件，經本院於民國九十二年十二月十七日言詞辯論
終結，判決如左：
    主      文
原告之訴駁回。
訴訟費用由原告負擔。
    事實及理由
一、本件原告起訴主張：兩造間請求給付票款事件，已於民國八十七年七月二十七日
    上午十時在台北縣烏來鄉調解委員會調解成立（八十七年民調字第二三號），並
    經台灣台北地方法院核定在案。原告於調解時已償還被告新台幣（下同）六萬八
    千一百四十八元，嗣於八十七年三月三十一日、八十八年九月、九十年三月合計
    償還九萬四千四百三十一元，又於九十年九月、九十一年三月合計償還一萬七千
    五百二十二元，迄今尚欠七十五萬五千五百六十九元。惟被告執台灣台北地方法
    院九十一年度促字第五七九三二號支付命令向本院對原告之財產聲請強制執行（
    本院九十二年度執字第五八六二號），卻以本金八十五萬元之債權聲請強制執行
    ，顯逾前揭原告積欠被告之金額，且原告努力經營小吃店，亦希望能償還所欠債
    務。為此，依強制執行法第十四條第一項規定，提起本件訴訟等情；並聲明：(一)
    本院九十二年度執字第五八六二號給付票款強制執行事件，就原告所有坐落台南
    縣鹽水鎮○○○○段一六二之一地號、同段一六五地號土地應有部分各十八分之
    一所為查封之強制執行程序，應予撤銷。(二)訴訟費用由被告負擔。
二、被告則以：當初兩造調解時，僅針對調解時已到期之債務成立調解，就未到期之
    債務部分，被告事後才申請支付命令。因此，原告積欠被告之債務有二筆，原告
    於八十七年清償六萬八千一百四十八元，八十七年三月三十一日、八十八年九月
    、九十年三月、九十年九月、九十一年三月各清償八千七百六十一元，係清償調
    解時已到期之債務，而未到期之債務部分，原告迄未償還。是故，原告請求撤銷
    本院九十二年度執字第五八六二號給付票款強制執行事件所為查封之強制執行程
    序，為無理由等語，資為抗辯；並聲明：求為判決駁回原告之訴。
三、兩造不爭執事項：
（一）被告執台灣台北地方法院於九十一年十一月十一日以九十一年度促字第五七九
      三二號核發而於九十一年十二月九日確定之支付命令為執行名義，向本院對原
      告所有坐落台南縣鹽水鎮○○○○段一六二之一地號、同段一六五地號土地應
      有部分各十八分之一聲請強制執行，本院已於九十二年二月十八日囑託地政機
      關辦妥查封登記在案（本院九十二年度執字第五八六二號給付票款強制執行事
      件）。
（二）原告於八十七年清償被告六萬八千一百四十八元，八十七年三月三十一日、八
      十八年九月、九十年三月、九十年九月、九十一年三月分別清償被告各八千七
      百六十一元。
四、得心證之理由：
（一）按執行名義成立後，如有消滅或妨礙債權人請求之事由發生，債務人得於強制
      執行程序終結前，向執行法院對債權人提起異議之訴；又債務人對於支付命令
      未於法定期間合法提出異議者，支付命令與確定判決有同一之效力；除別有規
      定外，確定之終局判決就經裁判之訴訟標的，有既判力，強制執行法第十四條
      第一項前段及民事訴訟法第五百二十一條第一項、第四百條第一項分別定有明
      文。經查：
  １、本件被告所執台灣台北地方法院於九十一年十一月十一日以九十一年度促字第
      五七九三二號核發而於九十一年十二月九日確定之支付命令記載：原告應給付
      被告如附表所示之本金、利息，有上開支付命令附於本院九十二年度執字第五
      八六二號民事執行卷可參，而原告前開主張清償之事實，均係於前開支付命令
      核發前所發生之事實，則依前揭規定，支付命令與確定判決有同一之效力，當
      事人應受其既判力之羈束，是於上開支付命令確定後，自不容原告再執此更為
      相反之主張。
  ２、又確定之支付命令係與確定判決有同一效力之執行名義，因此，債務人得於強
      制執行程序終結前，向執行法院對債權人提起異議之訴，必須係支付命令確定
      後，有消滅或妨礙債權人請求之事由發生，始得為之。但本件原告前開主張清
      償之事實，均係於前開支付命令確定前所發生之事實，並非在執行名義成立後
      所發生消滅債權人請求之事由，揆諸前開說明，原告據此對債權人之被告提起
      本件異議之訴，亦非有據。
（二）從而，原告依強制執行法第十四條第一項規定，訴請撤銷本院九十二年度執字
      第五八六二號給付票款強制執行事件，就原告所有坐落台南縣鹽水鎮○○○○
      段一六二之一地號、同段一六五地號土地應有部分各十八分之一所為查封之強
      制執行程序，為無理由，應予駁回。
五、結論：原告之訴為無理由，依民事訴訟法第七十八條，判決如主文。
中      華      民      國    九十二    年    十二      月    三十一    日
                                臺灣臺南地方法院民事第二庭
~B法      官  張季芬
右為正本係照原本作成
如對本判決上訴，須於判決送達後廿日內向本院提出上訴狀
中      華      民      國    九十二    年    十二      月    三十一    日
~B法院書記官  李榮杰
~F0
~T40
┌─────────────────────────────────────────────────────┐
│附表：                                                                                                    │
├─┬─────────┬──────────────────────────────────────┬──┤
│編│  本          金  │  利                                                                  息    │備考│
│號│    （新台幣）    │                      （新台幣）                                            │    │
├─┼─────────┼──────────────────────────────────────┼──┤
│１│陸拾萬元          │其中之拾萬元自民國八十七年一月三日起至清償日止，按年息百分之六計算之利息，│    │
│  │                  │又其中之拾萬元自民國八十七年七月四日起至清償日止，按年息百分之六計算之利息│    │
├─┼─────────┼──────────────────────────────────────┼──┤
│２│貳拾伍萬元        │自民國八十六年七月六日起至清償日止，按年息百分之五計算之利息                │    │
└─┴─────────┴──────────────────────────────────────┴──┘


司法院資訊處製作；財團法人民間司法改革基金會備份。
